【裁判字號】    90,上更(一),955
【裁判日期】    901130
【裁判案由】    毒品危害防制條例
【裁判全文】
臺灣高等法院刑事判決                        九十年度上更（一）字第九五五號
    上  訴  人
    即  被  告  乙○○
    指定辯護人  本院甲○辯護人
右上訴人，因違反毒品危害防制條例案件，不服臺灣新竹地方法院八十九年度訴字第
二八三號，中華民國九十年一月五日第一審判決（起訴案號：臺灣新竹地方法院檢察
署檢察官八十八年度偵字第六九一○號），提起上訴，經判決後，由最高法院第一次
發回更審，本院判決如左：
    主    文
上訴駁回。
    事    實
一、乙○○前於民國八十五年間，因犯竊盜罪、違反麻醉藥品管理條例案件，經原審
    分別判處有期徒刑七月、六月，經定執行刑為有期徒刑十月，於八十六年十一月
    二十二日執行完畢，猶不知悔改，竟意圖營利，基於概括之犯意，連續於八十八
    年七月底某日、同年八月初某日、同年九月六日下午三時許，由陳小風以000
    0000000號、0000000000號行動電話與乙○○聯絡，約明在新
    竹市中華大學校門口，均以新台幣（下同）五千元之代價，販賣第二級毒品安非
    他命約四、五公克予陳小風，共販賣三次。嗣於八十八年九月十四日夜間八時，
    為警於陳小風新竹市○○○路一五二號住處，查獲陳小風，並循線於八十八年九
    月十五日下午二時許，在苗栗縣竹南鎮龍鳳里山寮一七八號郭玉蓮住處，逮捕乙
    ○○，並自其所有之自用小客車內查獲安非他命四十點六公克，始查悉上情。
二、案經新竹市警察局第二分局報請台灣新竹地方法院檢察署檢察官偵查起訴。
    理    由
一、訊據被告乙○○矢口否認有何販賣安非他命予陳小風之犯行，辯稱：(1)伊僅在郭
    玉蓮家中見過陳小風二次，與其並不熟識，所有之安非他命均係伊一人施用，其
    家境寬裕毋庸以販賣安非他命獲利，從未有販賣安非他命予他人。且陳小風所指
    陳之內容互相矛盾，顯係誣陷之詞。(2)至於伊被查獲時，所持有之安非他命，則
    係查獲之五天前，以三萬五千元之價格，向「小羅」購買，約四十五公克，供自
    己每日施用約一公克左右後所餘，非用以販賣圖利。(3)0000000000號
    行動電話是我在使用，0000000000號行動電話係使用預付卡，而陳小
    風所稱0000000000號非我所有云云，為主要抗辯。惟查：
（一）陳小風於八十八年七月至九月中旬止，在其住處施用安非他命，其施用之安非
      他命係向綽號「達摩」之被告乙○○購買，前後於同年七月、八月及九月間，
      在新竹市中華大學校門口，購買三次，每次約四、五公克，價格五千元等情，
      業據證人陳小風於警訊、檢察官及原審訊問時指述甚詳（見偵查卷第十一頁、
      第三十頁背、第七十七頁背、原審卷第十六頁），且查所供述之內容：就其與
      被告如何在證人郭玉蓮住處認識、及透過郭玉蓮認識購買、被告之綽號為「達
      摩」、所駕乘之自用紅色小客車型式、顏色及車號，與被告之聯絡方式、購買
      之時間、地點、金額、價錢，及其提示被告照片，復經指認無訛，與其所證述
      之內容等等，均相符合。而陳小風確因施用安非他命，於八十八年九月十六日
      經裁定送觀察勒戒後，於同年十六日入戒治所強制戒治等情，有其在監在押資
      料一份附原審卷可憑，足見證人陳小風於該段期間內有施用安非他命之自白非
      虛，其稱向被告購買安非他命之歷歷指述，顯非無據。
（二）復據證人郭玉蓮於原審具結證稱：「（伊認識陳小風？）已認識十幾年，於以
      前學美髮時就認識」、「（陳小風有無問你那裡可以拿到安非他命？）以前有
      問過」、「（陳小風為何說你講乙○○那裡有貨？）我只有向他說鍾本身有吸
      食，且吸食很大」等語（見原審卷第四十四頁、五十六頁、五十六頁背），嗣
      原審命陳小風與郭玉蓮二人對質，郭玉蓮稱：「（你有無講過鍾那裡有貨源？
      ）我是有向陳講鍾吸食很大，他有貨，我沒有向他說鍾有貨可提供」，陳小風
      對曰：「是這樣沒有錯，我自己打電話向鍾聯絡，因為都這樣講，我認為鍾應
      該可以調到貨」（見原審卷第五十七頁）等語以觀，衡諸社會一般經驗法則判
      斷，證人郭玉蓮之供述無異指陳被告乙○○有貨源可調，準此該二人之對質，
      核與證人陳小風於上開迭次庭訊所證內容相符，益以證人郭玉蓮及陳小風與被
      告素無嫌怨，殊無甘冒偽證刑責，而栽誣被告之理。是證人陳小風確係因郭玉
      蓮所言而向被告購買安非他命，堪予認定。
（三）又被告乙○○自承忽稱與證人陳小風不認識（見偵查卷第七頁、四十六頁背）
      ，或稱曾在朋友家看過他（見偵查卷二十七頁背），或稱陳小風與我曾在郭玉
      蓮家玩過牌（見偵查卷第二十九頁），或稱僅在郭玉蓮家見過二次面（見原審
      卷第六十六頁），是此被告如此閃爍之陳詞，於客觀上即令人起疑其供述之真
      實性，或縱如被告所稱陳小風曾看過我小客車，不熟識，僅見過二次面從未告
      知自己之行動電話號碼，且被告亦自承有0000000000號、0000
      000000號等二支為其行動電話號碼無訛，並有遠傳公司及和信公司函各
      一份在卷可稽（見偵查卷第三十九頁、六十四頁），則證人陳小風如何得知被
      告之此二支0000000000號、0000000000號行動電話號碼
      （見偵卷第七十九頁）？且二人既不相熟，果非證人陳小風所言須以行動電話
      聯絡購買安非他命情事，陳小風何須取得被告之行動電話號碼？且證人陳小風
      為何對其購買三次數之交易數量、地點、金額、價錢及其聯絡電話，與被告駕
      駛之車號、顏色等，均指證歷歷，果無如此事實，一般人無法如此鉅細靡遺之
      指證，抑有進者，或縱如被告所辯稱僅見證人陳小風二次面，然證人陳小風於
      客觀上亦無法僅認識或見二次面，即可明確指述被告之車號等情。是此被告為
      上開之辯稱，洵無足取，此外，復經警於被告所駕駛之小客車上查獲四○點六
      公克大量之安非他命，分裝三十只可憑（見原審卷第七十五頁），果如係自己
      施用何以為三十只之分裝，亦徵被告確有販賣安非他命之實，堪予認定，被告
      據此辯稱其月入十萬，不用販賣安非他命或想一次多買一點，才有這麼多安非
      他命等語，顯係意圖脫責迴護之詞，容難採信。
（四）另被告乙○○自始即否認有販賣第二級毒品安非他命情事，致原審及本院無從
      得知其購入安非他命之確實價格，進而與販出之價格為比較其是否有利得，惟
      販賣安非他命係屬違法行為，揆其販賣或施用安非他命第二級毒品乃屬無被害
      者之犯罪樣態，固非可公然為之，然不論是瓶裝或紙包之安非他命，均可任意
      分裝增減其數量，而每次買賣之價量，亦隨時依雙方關係之深淺、當時之資力
      、需求程度及對行情之認知等因素，機動地調整，販賣之利得，除經坦承犯行
      ，或價量俱臻明確外，誠難外人或司法機關容易查得實情，職是乃屬無被害者
      犯罪之故，準此，即使未經查得實際販賣利得，但除非別有事證，足認係依同
      一價量委賣轉售，確未牟利外，尚難執此遽認販賣毒品之證據有所未足，致知
      過坦承者難辭重典，飾詞否認者反得僥倖，而失理之平。再參諸安非他命物稀
      價昂，且為政府嚴予取締之犯罪，以本件而論，被告與證人陳小風並不相熟，
      業據被告供明在卷，其等彼此之間並非親故知友，苟無利得，豈有甘冒重刑，
      而以原價買賣安非他命之理，故被告販入之價格必較所販出之價格低廉，而從
      中賺取差價牟利之營利意圖等情，已昭然若揭。綜上本件人證與物證俱齊，其
      事證明確，被告犯行堪予認定，應依法論罪科刑。
二、按安非他命為毒品危害防制條例第二條第二項第二款之第二級毒品，被告販賣安
    非他命予證人陳小風，核其所為係犯同條例第四條第二項之販賣第二級毒品罪。
    被告所為數次行為，時間緊接，犯罪構成要件相同，顯係出於概括之犯意為之，
    應依連續犯之規定論以一罪，除法定最重本刑無期徒刑外並依法加重其刑。被告
    持有安非他命之低階行為應為販賣安非他命之行為吸收，不另論罪。查被告前於
    八十五年間，因犯竊盜罪、違反麻醉藥品管理條例案件，經原審分別判處有期徒
    刑七月、六月，經定執行刑為有期徒刑十月，於八十六年十一月二十二日執行完
    畢，有卷附台灣新竹地法院檢察署刑案資料查註紀錄表及台灣高等法院被告全國
    前案紀錄表各一份可憑，其受有期徒刑之執行完畢，五年以內再犯有期徒刑以上
    之罪，為累犯，除無期徒刑外依法遞加重其刑。原審審酌毒品戕害國民身心，被
    告不顧法令禁止，仍然販賣他人施用，其販賣毒品之次數尚少、購買者僅有一人
    ，惟犯後否認犯行，毫無悔改之意等一情狀，量處期徒刑柒年貳月，於法尚無不
    合，量刑亦稱妥適，被告上訴意旨為上開之辯稱為無理由，應予駁回。
三、末查，扣案之安非他命毛重四十點六公克，因被告乙○○另犯施用毒品犯行，並
    無積極證據與此被告販賣犯行有直接關係，業據原審以八十八年竹簡字第七九一
    號判決宣告沒收銷燬，嗣於八十九年三月二十九日即已銷燬，有臺灣新竹地方法
    院檢察署八十九年度執字第三一一號執行卷宗影本在卷可按，故不另為沒收銷燬
    之諭知，併此敘明。
據上論斷，應依刑事訴訟法第三百六十八條，判決如主文。
本案經檢察官李良忠到庭執行職務。
中      華      民      國      九十    年      十一      月    三十    日
                                臺灣高等法院刑事第一庭
                                    審判長法  官  李  相  助
                                          法  官  蘇  素  娥
         法  官  蔡  光  治
右正本證明與原本無異。
如不服本判決應於收受送達後十日內向本院提出上訴書狀，其未敘述上訴之理由者並
得於提起上訴後十日內向本院補提理由書（均須按他造當事人之人數附繕本）。
                                          書記官  王  才  生
中      華      民      國    九十      年      十二      月     四     日
附錄：本案論罪科刑法條全文
毒品危害防制條例第四條第二項
製造、運輸、販賣第二級毒品者，處無期徒刑或七年以上有期徒刑，得併科新臺幣七
百萬元以下罰金。


司法院資訊處製作；財團法人民間司法改革基金會備份。
